【裁判字號】    97,台上,4945
【裁判日期】    971003
【裁判案由】    常業詐欺
【裁判全文】
最高法院刑事判決            九十七年度台上字第四九四五號
上  訴  人  甲○○
上列上訴人因常業詐欺案件，不服台灣高等法院台中分院中華民
國九十七年五月二十一日第二審判決（九十七年度上訴字第七二
六號，起訴案號：台灣台中地方法院檢察署九十五年度偵字第一
四五０三號），提起上訴，本院判決如下：
    主  文
上訴駁回。
    理  由
按刑事訴訟法第三百七十七條規定，上訴於第三審法院，非以判
決違背法令為理由，不得為之。是提起第三審上訴，應以原判決
違背法令為理由，係屬法定要件。如果上訴理由書狀並未依據卷
內訴訟資料，具體指摘原判決不適用何種法則或如何適用不當，
或所指摘原判決違法情事，顯與法律規定得為第三審上訴理由之
違法情形不相適合時，均應認其上訴為違背法律上之程式，予以
駁回。本件原判決認定上訴人甲○○有原判決事實欄所載犯行，
係依憑上訴人供承其化名「陳詠恩」，向乙○○等十四人收取資
金，未經許可，代客操作外匯保證金交易，事後未將投資本金返
還予乙○○等人之事實，核與證人乙○○、張淑美、姚酈容、錢
鷹、楊祺燦、宋思慧、江玉麟、朱越、林嘉琪、李素華、涂素華
、魏容英、陳巍中、林敏秀、吳怡伸、翁仕轅、謝國英於警詢、
第一審時證述情節相符，及有原判決附表所示之被害人於附表所
載時間，將附表所示金額匯入上訴人指定之謝國英、翁仕轅帳戶
之匯款單據、謝國英萬通商銀台中分行帳戶存提紀錄、保證金客
戶交易明細一覽表、土地、建物登記簿謄本、財政部台灣省中區
國稅財產歸屬資料清單在卷可稽。對於上訴人矢口否認有常業詐
欺犯行，所辯：伊並沒有對外宣稱具有輔大財經碩士學歷，亦未
對乙○○等人說投資外匯保證金交易獲利豐厚，伊係表明外匯買
賣高利潤高風險，乙○○見伊操作外匯保證金交易有賺錢，主動
要求加入，之後乙○○為賺取佣金，招攬其他人投資，並非伊去
招攬，且伊所收取之資金均全數投入外匯保證金交易，並未拿來
供個人花用，最後因為虧損，乙○○等人不願接受虧損，伊才未
將投資款項返還予各投資人云云。何以不足採信，亦已憑卷內證
據資料，於理由內詳為指駁說明。因而維持第一審論處上訴人常
業詐欺取財（累犯）罪刑之判決。駁回上訴人在第二審之上訴。
已敘述其所憑之證據及其認定之理由。所為合法之事實認定，俱
有卷存之證據資料可資覆按，從形式上觀察，並無判決違背法令
之情形存在。上訴意旨略以：（一）涂素華等人俱是乙○○之朋
友，亦係乙○○所招攬，佣金三成均於每月初匯入乙○○所指定
之張秀鶴帳戶內，上訴人於偵查中已提出所有委託人自民國九十
一年至九十二年七月止，每日獲利匯回之金額、銀行匯款收據和
每月初匯入張秀鶴帳戶之佣金匯款收據及佣金明細表；並於第一
審、原審曾要求法院將張秀鶴之帳戶明細與所有委託人之帳戶明
細比對，證明確是乙○○所招攬，佣金及盈虧亦均由彼等自行計
算，原審對上訴人請求均未調查；且就乙○○於第一審指證稱上
訴人言稱每月有百分之二十至三十之利潤之真實性，未加求證，
亦未說明理由依據，自有判決不備理由之違法。（二）上訴人於
八十六年間因意外右腳開刀截肢，為改運及感念照顧之義父母，
乃改名陳詠恩，但因戶政機關以姓氏關係未能更動，上訴人於第
一審、原審均曾有明確交待及要求查證，原判決既未調查，亦未
說明理由，即認上訴人係化名陳詠恩向被害人行騙，判決違背法
令。（三）原判決認上訴人將委託買賣之金額大部分用以購屋、
購車及供生活所需，並恃以為生，惟涂素華等人委託上訴人操作
匯入款項之日期，與上訴人購車、購屋之時間大相逕庭，原審卻
未究明，僅憑證人片面之詞而論斷；判決顯有不備理由之違法。
（四）上訴人於偵查中已與涂素華等人達成和解，有錄音為證。
原判決卻認上訴人未曾與涂素華等人和解，且嚴詞卸責，犯後態
度不佳，實與事實不符。（五）上訴人在地檢署、第一審時即曾
對警詢筆錄提出異議，原判決卻認上訴人於原審言詞辯論前，均
未對乙○○等人警詢筆錄之證據能力聲明異議，自有判決理由矛
盾之違法。（六）上訴人在偵查中及第一審曾說明新蘇富比公司
為英屬一群島註冊之公司，因時間久遠，上訴人不復詳記英文名
稱，懇請代為調查。而上訴人於原審即要求傳喚證人廖婉茹，因
上訴人有存放新蘇富比公司相關合約與交易紀錄可資證明。另聲
請傳喚鄭清東、孫宋龍、謝國英等證人，證明上訴人確有交易並
因套牢數月虧損等事實。原審認無傳喚之必要，有理由不備及適
用法則不當之違法云云。經查：按證據之取捨與證據之證明力如
何，均屬事實審法院得自由裁量、判斷之職權；苟其此項裁量、
判斷，並不悖乎通常一般之人日常生活經驗之定則或論理法則，
又於判決內論述何以作此判斷之心證理由者，即不得任意指摘為
違法，而據為提起第三審上訴之合法理由。（一）原判決綜合全
案證據資料，本於事實審法院職權推理作用，認上訴人化名「陳
詠恩」，對外宣稱具有輔仁大學財經碩士學歷，言稱可代為操作
外匯保證金交易獲利豐厚，招攬乙○○等人投資外匯保證金交易
，並將款項匯入上訴人指定之謝國英、翁仕轅帳戶。迨上訴人收
取乙○○等人之投資款總額美金一百零七萬元後，僅以其中美金
五十三萬九千九百五十四點七七元用以外匯保證金交易。上訴人
復於九十一年九月十日以其子翁仕轅名義購買坐落台中市○○區
○○段一四地號土地及其上門牌東興路三段三二九號五樓之一房
屋；又於九十一年十二月十三日購買ＬＥＸＵＳ廠牌汽車登記在
翁仕轅名下；另於九十一年九月二十五日購買ＢＭＷ廠牌汽車登
記在男友謝國英名下，以此將詐取乙○○等人所交付之投資款花
用，並賴以為生等情，業於原判決理由（二）（三）（四）依憑
調查所得之證據，逐一論述綦詳，經核並無違背證據法則。上訴
意旨（一）置原判決所為之明白論斷於不顧，猶執已為原審指駁
之陳詞爭辯，及對原審採證認事之職權行使，徒憑己見，泛言指
摘，再為事實上之爭執，自非合法之第三審上訴理由。（二）上
訴人於原審固曾供稱：為改運及感念照顧腳傷之陳姓義父母，乃
改名陳詠恩；然上訴人於警詢係供稱：因我服刑完畢，認為名字
不好才改名陳詠恩（見偵字第一四二二七號卷第十二頁）；於第
一審則供稱：有對乙○○等人自稱陳詠恩，並說是輔大畢業，因
之前被關過，不喜歡本名，所以才對外自稱是陳詠恩（見第一審
卷第三十頁）；先後所供不一。且上訴人既有向乙○○等人自稱
陳詠恩，並為本件詐欺犯行，無論上訴人化名原因為何，均不影
響原判決之認定，自無上訴意旨（二）所指之違背法令。（三）
乙○○等人均未指證已與上訴人達成和解，上訴人亦始終未提出
所稱與涂素華等人和解之錄音為證，以此爭執，顯非依卷內資料
具體指摘之適法上訴第三審理由。（四）上訴人於第一審準備程
序經提示乙○○、張淑美、姚酈容、錢鷹、楊祺燦、宋思慧、江
玉麟、魏容英等人之證述；及朱越、林嘉琪、李素華、涂素華、
魏容英、陳巍中、林敏秀等人於警詢之指述，並訊問上訴人有何
意見，上訴人答稱：沒有（見第一審卷第八七頁）；於原審準備
程序及審判期日訊問對乙○○等人所述有何意見，同時告以要旨
時，亦僅就乙○○等人指證之內容為辯解，並未爭執證據能力。
原判決以上訴人於第一審迄原審言詞辯論終結前，均未對乙○○
等十四名被害人警詢筆錄之證據能力聲明異議，並敘明該等言詞
陳述作成時之情況，作為證據尚屬適當，依刑事訴訟法第一百五
十九條之五第二項規定，自有證據能力，於法無違，上訴意旨（
五）所指，亦非依據卷內訴訟資料執為指摘之適法第三審上訴理
由。（五）依刑事訴訟法第一百六十三條之二第一項、第二項第
一款、第三款規定，當事人、代理人、辯護人或輔佐人聲請調查
之證據，法院認為不必要者，得以裁定駁回之。所謂不必要，不
能調查者或待證事實已臻明確無再調查之必要者均屬之。原判決
敘明上訴人聲請傳喚友人廖婉茹攜帶其與新蘇富比公司交易相關
資料到庭，第一審依上訴人當庭所述之地址傳喚二次，均無廖婉
茹之人到庭；且上訴人陳稱廖婉茹為五十一年次、離婚，經第一
審以該姓名查詢結果，並無符合條件之人，自無再行調查之必要
。雖上訴人於原審準備程序後具狀聲請傳喚證人鄭清東、孫宗龍
、謝國英等三人以證明其曾受託代為操作外匯情事，然上訴人向
被害人連玉容等人詐募金額後僅部分用以買賣外匯，已臻明確，
核與上訴人聲請傳喚上開證人無涉，亦無傳喚調查必要，要屬依
法有據，自無理由不備或適用法則不當之違法。其餘上訴意旨，
無非係對事實審法院採證認事之職權行使及原審已調查、判決理
由已說明或與本件犯罪構成要件無關之事項，仍執陳詞，徒憑己
見，再為事實上或細節上之爭執，亦非適法之上訴第三審理由。
衡以上述說明，應認其上訴均為違背法律上之程式，予以駁回。
據上論結。應依刑事訴訟法第三百九十五條前段，判決如主文。
中    華    民    國  九十七  年    十    月    三    日
                      最高法院刑事第六庭
                          審判長法官  洪  清  江
                                法官  韓  金  秀
                                法官  林  勤  純
                                法官  李  錦  樑
                                法官  陳  國  文
      本件正本證明與原本無異
                                      書  記  官
中    華    民    國  九十七  年    十    月    八    日
                                                    Ｒ


司法院資訊處製作；財團法人民間司法改革基金會備份。
